臺灣士林地方法院民事判決　九十一年度訴字第一二號
　　原　　　告　乙○○
　　訴訟代理人　丁○○
　　　　　　　　丙○○
　　被　　　告　九和汽車股份有限公司
　　法定代理人　甲○○
　　訴訟代理人　戊○○
右當事人間損害賠償事件，本院判決如左：
    主      文
原告之訴及假執行之聲請均駁回。
訴訟費用由原告負擔。
    事實及理由
一、原告起訴主張：原告乙○○於民國九十年九月十五日依被告九和汽車股份有限公
　　司使用人電話指示，將原告所有車號Ｑ０─九六七二號福特牌汽車一輛駛往被告
　　指定場所（台北市南港區○○○路○段二九七號）更換已氧化之「引擎線組」，
　　被告於受領該車後，於九十年九月十六日至十七日納莉颱風侵襲台北市時，該車
　　置於被告管領力之下，在交通部所屬中央氣象局依氣象法等相關規定發布納莉颱
　　風之氣象警報，警告低窪地區（包括台北市）應嚴防颱風帶來豪雨而引發災害，
　　被告明知納莉颱風即將夾帶豪雨來襲，竟疏未按民法第五百三十五條前段規定「
　　受任人處理委任事務，應依委任人之指示，並與處理自己事務為同一之注意」於
　　納莉颱風夾帶豪雨侵襲台北地區（涵蓋系爭工作場所）前，盡渠應注意之義務，
　　致令該車遭受不應淹水而淹水毀損之結果，實符民法第五百四十四條第一項「受
　　任人因處理委任事務有過失，或因逾越權限之行為所生之損害，對於委任人應負
　　損害賠償之責」等相關規定；就本件言，該車遭受淹水毀損之結果確係肇因於被
　　告怠忽針對前開受委任標的物之災害防免工作盡渠應注意義務之責任；又被告為
　　冀脫免渠應負損害賠償責任，竟指稱渠「已預先將車頂高八十公分，但淹水深達
　　二公尺，且因台端車輛重要零件拆除，無法移動，致無法避免遭洪水淹沒」云云
　　；然仔細比對原告於損害發生後，親至系爭現場拍得該車實際受損照片即可發現
　　被告系爭辯解漏洞百出，毫無可採；蓋因該車底盤至車頂總高度為一百三十公分
　　，若加上渠所辯稱已頂高八十公分總和，則該車車頂距離地面之總高度達二百一
　　十公分，與渠於該函中所辯稱之淹水高度二百公分（即二公尺）相減，尚有未淹
　　水空間達十公分；審視該車實際受損照片，確在在顯示該車確已完全沒入水中致
　　車頂漬有淤泥；職此，該函指稱「已預先將該車頂高八十公分」之辯解絕非事實
　　；又被告既能從容於災害發生前進行「預先將該車頂高八十公分」之行為，則被
　　告竟基於何種理由不將該車進一步頂高至一百八十公分以上，期徹底防免此次水
　　災之損害？被告該函之辯解實違經驗法則。被告宣稱本件車輛淹水受損係肇因「
　　天災」所致，屬不可抗力之範疇，被告不負任何損害賠償責任，堅持收取維修工
　　資及零件費用共新台幣（下同）一十八萬二千六百六十九元，加上該車音響受損
　　被告拒絕回復原狀，而由原告自行將該車音響委由案外人（ＡＵＴＯＢＡＣＳ）
　　回復原狀所生之費用二萬三千元；原告共損失二十萬五千六百六十九元。被告應
　　依不當得利規定返還原告一十八萬二千六百六十九元，及依民法第一百八十四條
　　第二項侵權行為規定賠償原告關於該車音響回復原狀所生費用二萬三千元，以及
　　加計該車淹水後價值減損之金額五萬元共計二十五萬五千六百六十九元；復依消
　　保法第五十一條等相關規定追加請求前開損害金額一倍之懲罰性賠償金二十五萬
　　五千六百六十九元整，總計五十一萬一千三百三十八元及其法定遲延利息；為此
　　，依不當得利、侵權行為及消保法懲罰性賠償金等法律關係，請求：１、被告應
　　給付原告五十一萬一千三百三十八元及自九十一年二月八日（起訴狀繕本送達翌
　　日起）至清償日止按年息百分之五計算之利息。２、原告願供擔保，請准宣告假
　　執行。
二、被告則以：緣被告公司經銷之一九九七年十一月前福特ＳＣＯＲＰＩＯ車種，因
    台灣氣候潮濕高溫環境，易加速引擎環保線束自然耗損氧化現象，乃電話告知該
    車種所有車主包括原告，自行安排時間，延長保固免費更換引擎環保線束，藉此
    增加回廠保養，原告乃於九十年九月十五日將系爭車輛，送廠辦理更換事宜，因
    更換需三天工作時間，經原告同意後將車留廠處理。詎料九十年九月十七日清晨
    ，納莉颱風來襲，帶來豪雨，河堤崩潰。造成松山、南港等地區嚴重淹水，因系
    爭車輛引擎已拆卸無法移動，被告因考量該廠工作區從未淹過水，且如頂太高頂
    高機恐無法承受颱風強風而倒塌，乃事先將該車輛頂高八十公分。無奈由於洪水
    發生於清晨來得既快且急，瞬間就淹過一百八十公分，並非被告事前所能預見，
    縱使依原告所云頂高一百八十公分不致沒頂，但整車重要引擎機組依然泡水難以
    倖免，被告已善盡善良管理人注意所能預防，損害依然無法避免，意外事故發生
    事實判斷，原告不能事後單憑以主觀認知認為應如何就可避免，重要是有沒有善
    盡注意義務，本案誠屬天災、不可抗力，為不可歸責被告之事由，又委修工作單
    亦經原告之委修人丁○○簽署約定委修車輛如遇天災、人禍、或其他不可抗力或
    不可歸責承修人之過失而發生損害時，承修人概不負責。該約定基於民事契約自
    由原則且未違反法律強制禁止規定同時亦無法違背誠信顯失公平，被告自不必為
    系爭車輛負損害賠償責。淹水事件發生後，除音響部分因非本公司代理配備原有
    音響故未委託修理，由原告自行處理外，其他經原告通知委託整修復原，計收工
    料費一十八萬二千六百六十九元，該筆修理費用係依承攬契約當事人約定一方為
    他方完成一定工作，他方俟工作完成給付報酬，並非無法律原因而受利益，原告
    不當得利請求為無理由。另原告依消保法第五十一條請求一倍懲罰性賠償金，該
    法係指企業經營者所提供產品、服務因故意或過失肇致消費者損害之懲罰性賠償
    金，法有明文規定，本件損害與結果無因果關係，原告請求應屬無據，本案與消
    保法適用無涉，何況本事件依前所述純為天災不可抗力事件。故其請求為無理由
    應予駁回。為此，請求判決如主文所示。
三、原告主張其伊依被告指示將系爭車輛送交被告南港區修護廠維修，於九十年九月
    十六日、十七日納莉颱風來襲期間，停放被告修護廠之車輛遭泥水淹沒，被告修
    護後向原告收取維修工資及零件費用一十八萬二千六百六十九元，另該車音響受
    損原告自行將該車音響委由他人回復原狀支出費用二萬三千元等事實，業據提出
    被告台北分公司函、照片、發票、委修單等為證，復為被告所不爭執，應堪信為
    真實。原告主張系爭車輛遭水淹沒係被告未盡善良管理人之注意義務所致，被告
    應負侵權行為損害賠償責任，為被告所否認，辯稱納莉颱風帶來豪大雨造成其修
    護廠淹水係屬不可抗力，被告並無過失等語。是本件兩造爭執之點首在被告就系
    爭車輛損害是否有過失及可歸責之事由？
  （一）按過失侵權行為責任須行為人有過失始足當之，所謂過失係指行為人按其情
        節應注意，並能注意，而不注意；或對於構成侵權行為之事實，雖預見其能
        發生而確信其不發生者而言，故過失應具備預見可能性。經查，納莉颱風來
        襲前，中央氣象局颱風警報雖呼籲民眾應嚴防強風豪雨，惟其警戒區域涵蓋
        台中、南投、花蓮以北每一個縣市，並未特別指出台北市區應特別加以防範
        ，故是否盡其注意義務採取防範措施以預防災害之發生，仍應視一般誠實、
        勤勉而有相當經驗之人，處於與其相同情形是否可得預見並予以避免，否則
        即不能認被告係得預見而確信其不發生。查九十年九月十三、十四日兩日均
        未下雨，九十年九月十五日單日降雨日僅二十一點五公厘，至九十年九月十
        六日單日下雨量即達三百六十七點五公厘，同年九月十七日單日下雨量更高
        達四百八十六公厘，十六、十七兩日之間累積雨量達八百五十三點五公厘，
        業經本院依職權調閱交通部中央氣象局逐月逐日氣象資料，而納莉颱風期日
        自九十年九月十六日至同年九月十八日下午五時為止，氣象局共發布五十四
        次颱風警報，而納莉颱風的降雨量更是四百年僅見，可能創下近二百年水患
        紀錄，有聯合新聞網之新聞資料可參，一般人於納莉颱風來襲前，根本難以
        預見自九月十六日夜間迄九月十七日清晨一夜之間，台北市區會迅速累積如
        此驚人雨量。納莉颱風所造成台北市淹水地區之多，速度之快，更非通常經
        驗之人所能預見。中國時報九十年九月十八日報導：「怪颱納莉重創北台灣
        ，短短三小時之內，三分之二的台北地區已變成汪洋一片。」、聯合新聞網
        九十年九月十九日報導：「納莉打破多項颱風的水文紀錄。經濟部水利處以
        截至昨天下午三點為止的資料統計，納莉颱風已創下四百年才有一次的紀錄
        。水利處說，重大工程的防洪業都是以兩百年頻率為指標，納莉已經挑戰台
        灣的防洪概念。」等語，足見納莉颱風帶來雨量為台北氣象站設置一百零五
        年來的單日最高紀錄，且超過二百年防洪頻率，甚至造成抽水站因雨量過大
        而停止運作。而納莉颱風來襲期間功能喪失而使台北地區嚴重淹水之玉成抽
        水站停擺事件，經台灣士林地方法院檢察署偵查結果，亦以降雨量過大超過
        抽水站及下水道排洪設計及兩套冷卻系統先後當機為由，而予不起訴處分，
        復為本院職務上已知，堪認被告修護場淹水係因納莉颱風雨量過大、積水過
        速，遠遠超出預期，應屬不可抗力。
  （二）依被告車輛委修單上約定：委修車輛如遇天災、人禍或其他不可抗力或不可
        歸責於承修一方之過失而發生損害時，承修廠概不負責任。此約定並未違反
        法律強制禁止規定亦無違背誠信顯失公平之情，自應有效。而納莉颱風之雨
        量既非一般經驗之人所能事先預知，並即採取防範措施，被告保管原告車輛
        自無過失，則被告辯稱系爭車輛遭水淹沒係不可抗力造成，應為可取。原告
        主張被告應負侵權行為及債務不履行責任，自不足採。
  （三）系爭車輛遭水淹沒受損，既係不可抗力，被告無庸負侵權行為及債務不履行
        責任，一如前述，從而，系爭車輛淹水後被告受原告委託修理系爭車輛，收
        取工資、零件費用，自非無法律原因而受利益。
四、縱上各述，原告依不當得利、侵權行為及消保法懲罰性賠償金等法律關係，請求
    被告應給付五十一萬一千三百三十八元及自起訴狀繕本送達翌日起至清償日止之
    法定遲延利息，即有未合，不應准許；原告之訴既經駁回，其假執行之聲請亦失
    所依據，應併予駁回。
五、本件事證已臻明確，兩造其餘攻擊防禦方法，於本判決結果不生影響，爰不一一
    論述，併此敘明。
六、據上論結：原告之訴為無理由，依民事訴訟法第七十八條，判決如主文。
中　　　華　　　民　　　國　　九十一　　年　　 十二　　 月　　　六　　　日
                                    臺灣士林地方法院民事第一庭
~B法　　　官　陳靜芬
右為正本係照原本作成。
如對本判決上訴須於判決送達後廿日內向本院提出上訴狀。
中　　　華　　　民　　　國　　九十一　　年　　 十二　　 月　　　十　　　日
~B法院書記官　黃秀雲
